【裁判字號】    97,交抗,209
【裁判日期】    970512
【裁判案由】    聲明異議
【裁判全文】
臺灣高等法院高雄分院刑事裁定         97年度交抗字第209號
抗告人即
受處分人    甲○
                    現於國防部台南監獄執行中
上列抗告人因違反道路交通管理處罰條例聲明異議案件，不服臺
灣高雄地方法院中華民國97年3 月14日裁定（96年度交聲字第73
6 號），提起抗告，本院裁定如下：
    主  文
抗告駁回。
    理  由
一、抗告意旨略以：抗告人即受處分甲○雖有闖紅燈行為，但無
    經警制止而不停車行為云云。
二、按汽車（依道路交通管理處罰條例第3 條第8 款規定，包括
    機器腳踏車即機車）駕駛人，行經有燈光號誌管制之交岔路
    口闖紅燈者，處新臺幣（下同）1, 800元以上5,400 元以下
    罰鍰，並記違規點數3 點；汽車駕駛人，駕駛汽車有違反道
    路交通管理處罰條例之行為，經交通勤務警察或依法令執行
    交通稽查任務人員制止時，不聽制止或拒絕停車接受稽查而
    逃逸者，除按各該條規定處罰外，處3,000 元以上6,000 元
    以下罰鍰，並記違規點數1 點。道路交通管理處罰條例第53
    條第1 項、第60條第1 項、第63條第1 項第1 款、第3 款分
    別定有明文。次按，上開闖紅燈及不服指揮稽查而逃逸之行
    為，若當場不能或不宜攔截製單舉發者，得逕行舉發，同條
    例第7 條之2 第1 項第1 款、第4 款亦有明文。
三、經查：
(一)、本件車號8GD –802 號重機車之駕駛人因於95年4 月25日晚
    上9 時28分許，騎乘機車沿高雄市○○○路西向東方向行駛
    ，行經重慶街口，有闖紅燈及違規後不聽勤務人員制止等違
    規情事，經高雄市政府警察局三民第一分局十全路派出所警
    員製單逕行舉發，受處分人提出申訴表示不服，原處分機關
    即高雄市政府交通局經調查結果，仍認受處分人確有前開違
    規行為，乃依道路交通管理處罰條例第53條第1 項、第60條
    第1 項之規定，於96年7 月23日以高市府交裁字第裁32–B0
    0000000 號裁決書裁處受處分人罰鍰各1,800 元、3,000 元
    在案（惟漏未依同條例第63條第1 項第3 款、同條項第1 款
    各記違規點數3 點及1 點）。上開各情，有舉發通知單及裁
    決書各1 紙在卷足憑。
(二)、受處分人對於上揭時、地，騎乘前開機車行經高雄市○○○
    路與重慶街口違反號誌闖紅燈之違規事實，業已坦承在卷，
    核與證人即舉發本件違規之高雄市政府警察局三民第一分局
    十全派出所警員詹益榮於原審證稱：伊於上開時地執行交通
    交整勤務時，發現受處分人騎乘之機車由九如路西向東行駛
    ，闖越紅燈等語相符（見原審96年9 月21日訊問筆錄）。受
    處分人此部分違規事實明確，其異議尚無理由。
(三)、又受處分人雖矢口否認有何拒絕停車接受稽查而逃逸之違規
    行為，辯稱：惟並未看到警察，是騎過去後，聽到警察吹哨
    子，覺得不是在叫伊，伊並無不服取締逃逸之情形。然查：
  1.受處分人違反號誌闖越紅燈後，拒絕接受交通勤務警察稽查
    而駕車逃逸之事實，業據證人詹益榮證稱：伊當天擔任後火
    車站的交整勤務，看到1 台機車由九如路西向東行駛，闖越
    紅燈後，速度很快，伊就上前數度鳴笛，要對方停車，但對
    方沒有停車，加速逃逸，伊就逕行舉發等語明確（見原審96
    年9 月21日訊問筆錄），並有高雄市政府警察局三民一分局
    交通違規陳情案件表、及現場圖各1 紙在卷可參。考量證人
    詹益榮與受處分人並無任何親屬關係，此業據證人詹益榮陳
    明在卷，其於負有具結義務並可能受刑法偽證罪處罰之情形
    下，仍於法庭為前揭證言，其證言之憑信性應可獲得擔保，
    且證人詹益榮既為依法執行交通勤務之警員，其所為舉發之
    執行職務行為，依前揭說明，原則上應可推定其為正當；況
    依其前開證述內容，就事發經過能為詳盡之描述，其於舉發
    通知單上所填載之違規機車車號、種類等資料，均與受處分
    人所自承之機車特徵吻合，堪認與客觀事實相符，其所述又
    均合於常情而無矛盾齟齬，衡情其更無設詞陷害受處分人之
    必要，所證自得援為不利於受處分人之認定依據。
  2.受處分人亦自承：伊闖過紅燈後，要過去的時候，有聽到警
    察吹哨子，但不確定是否叫伊停車，伊從後照鏡看到警察從
    人行道走出來，伊看到時，警察已經在伊後面等語，足見受
    處分人違規闖紅燈後，確已聽聞警員鳴笛聲音，並自後照鏡
    看到警員在其後方，其辯稱：未看到警察一節，已不足採。
    況其明知騎乘機車有闖越紅燈之違規事實，復聽見警員鳴笛
    並自後照鏡看見警員，顯見其已知悉員警已有攔停之動作，
    惟竟未停車抑或減速確認，竟仍騎乘機車離去，足認異議人
    確有拒絕停車接受稽查而閃避逃逸之行為甚明。受處分人辯
    稱不知員警有攔停、並未逃逸云云，自不足採。
  3.證人即受處分人當時所搭載之友人蘇文貞於原審調查時固證
    稱：伊於96年4 月25日晚上在鳳山市之住處搭乘受處分人之
    機車，並於同日晚上9 時許，行經九如路、重慶街口，伊只
    有看到受處分人闖紅燈，並沒有看到警察等語。惟查，被告
    業自承：伊有聽到警察鳴笛等語，與證人上開證述已有出入
    。參以，證人蘇文貞與被告為朋友關係，且於本件違規行為
    時，共乘機車闖越紅燈，其所為之證詞，不免有偏頗之虞，
    是尚僅憑證人蘇文貞之證詞，即為有利受處分人認定之依據
    。從而，尚難僅以證人蘇文貞上開證述，遽為受處分人有利
    認定之依據。綜上各情，本件事證明確，受處分人拒絕停車
    接受稽查而逃逸之違規行為，亦堪以認定。
四、綜上所述，受處分人確有騎乘重機車行經有燈光號誌管制之
    交岔路口闖紅燈及拒絕停車接受稽查而逃逸之違規行為，而
    分別違反道路交通管理處罰條例第53條第1 項、第60條第1
    項規定，可以認定。原處分機關以受處分人有駕車行經有燈
    光號誌管制之交岔路口闖紅燈，及駕駛汽車有違反道路交通
    管理處罰條例之行為，經交通勤務警察制止時，拒絕停車接
    受稽查而逃逸等二項違規行為，各裁處受處分人罰鍰1,800
    元及3,000 元，固非無見；惟漏未依道路交通管理處罰條例
    63條第1 項第3 款、第1 款之規定，併記違規點數3 點及1
    點，即難認為允當。原審因而認本件異議雖無理由，惟原處
    分既有不當，而將原處分撤銷，並依據道路交通管理處罰條
    例第53條第1 項、第60條第1 項、第63條第1 項第3 款、第
    1 款之規定，裁處受處分人「汽車駕駛人，行經有燈光號誌
    管制之交岔路口闖紅燈，處罰鍰新臺幣壹仟捌佰元，並記違
    規點數點；又汽車駕駛人，駕駛汽車有違反道路交通管理
    處罰條例之行為，經交通勤務警察制止時，拒絕停車接受稽
    查而逃逸，處罰鍰新臺幣仟元，並記違規點數壹點。」於
    法並無不合。抗告人仍執陳詞提起抗告，並無理由，應予駁
    回。
四、據上論結，應依道路交通案件處理辦法第26條，刑事訴訟法
    第412條，裁定如主文。
中    華    民    國    97    年    5     月    12    日
                  刑事第三庭    審判長法  官  周賢銳
                                      法  官  黃憲文
                                      法  官  黃仁松
以上正本證明與原本無異。
不得再抗告。
中    華    民    國    97    年    5     月    12    日
                                      書記官  馬蕙梅


司法院資訊處製作；財團法人民間司法改革基金會備份。
